【裁判字號】    89,上更(一),453
【裁判日期】    900117
【裁判案由】    偽造文書
【裁判全文】
臺灣高等法院臺中分院刑事判決          民國八十九年度上更(一)字第四五三號
    上  訴  人  臺灣臺中地方法院檢察署檢察官
    被      告  戊○○
    選任辯護人  林春榮
右上訴人因被告偽造文書等案件，不服台灣台中地方法院中華民國八十六年十一月廿
六日第一審判決（民國八十六年度訴字第二五七號，起訴案號：台灣台中地方法院檢
察署民國八十五年度偵字第一一二五０號），提起上訴，經判決後，由最高法院發回
更審，本院判決如左：
    主    文
原判決關於偽造文書部分撤銷。
戊○○行使偽造私文書，足以生損害於他人，處有期徒刑陸月，如易科罰金，以佰
元折算壹日。扣案一式二份之房屋租賃契約書末頁立契約人（乙方）欄下偽造之乙○○署押，變造之乙○○國民身分證影本張均沒收。
    事    實
一、戊○○任職於彰化市某電動玩具店，八十四年十一月底至十二月初，有客人乙○○打電玩而欠該店錢未還，將其國民身分證質押於店內，嗣因該店欠戊○○薪水
    ，於八十四年十二月底某日，將乙○○之國民身分證交予戊○○，要戊○○逕向
    乙○○討債以抵所欠薪資，戊○○取得該身分證後，因同鄉友人巫俊祿（另案審
    理）經營高利借貸須租用房屋，囑戊○○代為租屋，戊○○不敢以自己或巫俊祿
    名義租屋，竟於八十四年十二月底某日，將其照片浮貼於乙○○之國民身分證上
    ，然後持至台中市○○路某便利商店影印，而變造乙○○之國民身分證，並於八
    十五年一月八日持該變造之身分證影本，冒乙○○之名與房東丁○○簽訂房屋租
    約，承租台中市○○路一０六－一八號三樓之房屋，在丁○○提供之一式二份租
    賃契約書末頁立契約人（乙方）欄下偽簽乙○○之簽名及捺指印，一份自己留存
    ，一份交付丁○○，而行使偽造私文書，足以生損害於乙○○及丁○○。嗣於八
    十五年六月十三日下午一時許，與巫俊祿前往台中縣東勢鎮○○街三十九－二號
    丙○○家討債時，為警查獲，並扣得其持有之變造乙○○國民身分證影本三張及
    房屋租賃契約書一份。
二、案經台中縣警察局東勢分局報請臺灣臺中地方法院檢察署檢察官偵查起訴。
    理    由
一、右開事實，業據被告戊○○於本院審理中坦白供認，而其租屋之經過，核與證人
    丁○○在原審證述之情節相符，並有變造之乙○○身分證影本三紙，房屋租賃契
    約書二份在卷可證（其中一份為出租人丁○○提供），被告犯罪，事證明確，其
    犯行已可認定。
二、核被告所為，係犯刑法第二百十六條、第二百十二條之行使變造特種文書罪及刑
    法第二百十六條、第二百十條之行使偽造私文書罪，其偽造後復持以行使，偽造
    之低度行為，為行使之高度行為所吸收，應各論以行使變造特種文書及行使偽造
    私文書罪。又被告自承租用上開房屋給其同鄉友人巫俊祿使用，而巫俊祿係利用
    該房屋經營地下錢莊，業經檢察官依重利罪嫌將巫俊祿提起公訴在案（八十五年
    度偵字第一０一七九、一一六六六號）租賃該房屋既供地下錢莊之場所，故被告
    不敢以自己或巫俊祿名義承租，因而變造乙○○之國民身分證使用，則其所犯行
    使變造特種文書罪與偽造租賃契約書之行使偽造私文書罪間，顯有方法結果之牽
    連關係，應從一重之行使偽造私文書罪處斷。被告於租賃契約書末頁立契約人（
    乙方）欄下偽簽乙○○之姓名及捺指印，係偽造私文書之部分行為，不另論罪。
    又起訴書雖未引刑法第二百十六條、第二百十二條，但犯罪事實欄中已敘及此部
    分事實，且與偽造私文書部分有牽連關係，本院自得一併審理。原審雖予被告論
    科，惟被告變造身分證，利用他人名義承租房屋，供友人經營地下錢莊，依其犯
    罪動機，實不宜為緩刑之諭知，原審為緩刑之宣告已有未洽，且租賃契約書內所
    書之人名，僅用以為當事人或他人之識別，而構成契約內容之一部分，所書該姓
    名並非以簽名之意思而簽署，即不能認係署押，自無依刑法第二百十九條規定宣
    告沒收之餘地，被告假冒乙○○名義簽訂租賃契約書，該契約書首行係標示當事
    人，其承租人下方書之「乙○○」三字並以括弧註明「以下簡稱乙方」，則該處
    所書之「乙○○」僅為當事人一方之識別而已，乃原審遽認係偽造之署押而併予
    宣告沒收，亦有未洽，是檢察官上訴指摘原判決關於偽造文書部分不當，為可採
    取，應由本院將此部分撤銷改判，爰審酌被告犯罪之動機、手段、所生之危害及
    犯後坦承等一切情狀，量處有期徒刑六月，又被告犯罪後，刑法第四十一條業於
    九十年一月十日修正公布，同月十二日生效，有關犯最重本刑為五年以下有期徒
    刑之罪，而受六個月以下有期徒刑或拘役之宣告者，得易科罰金，比較新舊法，
    以新法有利於被告，故應適用修正後之新法第四十一條，就所處有期徒刑六月諭
    知易科罰金之折算標準示懲。在案內之一式二份租賃契約書末頁之契約人（乙方
    ）欄下偽造之乙○○署押，依法併予宣告沒收，另變造之乙○○國民身分證影本
    三紙，為被告所有供犯罪所用或供犯罪預備之用，業據被告供明在卷，亦併予宣
    告沒收。至於乙○○之身分證原本，既未扣案，又非被告所有，且被告稱已丟棄
    ，故不另為沒收之諭知。
三、據上論斷，應依刑事訴訟法第三百六十九條第一項前段、第三百六十四條、第二
    百九十九條第一項前段，刑法第二百十六條、第二百十條、第二百十二條、第二
    百十九條、第五十五條、第三十八條第一項第二款、第二條第一項前段、第四十
    一條，罰金罰鍰提高標準條例第一條前段第二條，判決如主文。
本案經檢察官甲○○到庭執行職務。
中      華      民      國      九十     年       一      月     十七   日
                                    臺灣高等法院臺中分院刑事第二庭
                                          審判長法  官  羅  禮  政
                                                法  官  李  寶  堂
                                                法  官  陳  欣  安
右正本證明與原本無異。
如不服本判決應於收受送達後十日內向本院提出上訴書狀，其未述上訴之理由者並
得於提起上訴後十日內向本院補提理由書（均須按他造當事人之人數附繕本）。
                                                書記官  陳  秀  真
中      華      民      國      九十     年       一      月     十八   日
                                                                        Ｉ


司法院資訊處製作；財團法人民間司法改革基金會備份。
